---
title: "Analisis Regresi FDR Triwulan 3 Tahun 2022"
author: "Putri Pradevi"
format: html
editor: visual
---

# ANALISIS REGRESI LINEAR BERGANDA FINANCIAL DATA AND RATIO TRIWULAN 3 TAHUN 2022

Berikut ini langkah-langkah untuk melakukan regresi linear berganda dengan menggunakan dataset Financial Data and Ratio Q3 2022. Regresi ini digunakan untuk menguji variabel Harga Saham sebagai variabel dependen dan Profit, EPS, dan BVE sebagai variabel independen.

## 1. Memuat Packages yang Digunakan

```{r}
setwd("C:/Project UAS Data Analitik")
library(tidyverse)
library(ggplot2)
library(dplyr)
library(lmtest)
library(car)
```

## 2. Akses Data/Memuat Data

```{r}
library(readxl)
Financial_Data_Ratio_Q3_2022 <- read_excel("Financial Data & Ratio - Q3 2022.xlsx")
View(Financial_Data_Ratio_Q3_2022)
```

## 3. Penyiapan Data/Data Preparation

### Mengubah nama kolom dataset

```{r}
fdr <- Financial_Data_Ratio_Q3_2022
View(fdr)
colnames(fdr) <- c("Sektor", "Kode Sub Industri", "Sub Industri", "Kode", "Nama Emiten", "Syariah", "Tanggal LK", "Tahun Fiskal", "Jenis Laporan Keuangan", "Opini Auditor", "Aset", "Liabilitas", "Ekuitas", "Pendapatan", "EBT", "Profit", "POA", "EPS", "BVE", "PER", "PBV", "DER", "ROA", "ROE", "NPM")
```

### Membuat Dataset Baru dari Aset sampai dengan NPM

```{r}
FDR <- fdr%>%select(Aset, Liabilitas, Ekuitas, Pendapatan, EBT, Profit, POA, EPS, BVE, PER, PBV, DER, ROA, ROE, NPM)
View(FDR)
```

### Mengubah Data Karakter menjadi Numerik

```{r}
FDR <- FDR%>%mutate_if(is.character, as.numeric)
```

### Menampilkan Data

```{r}
glimpse(FDR)
```

### Membuat Variabel Price

```{r}
FDR <- FDR%>%mutate("Harga Saham" = PER*EPS)
```

### Mengganti nilai NA dengan 0 dalam dataset

```{r}
FDR[is.na(FDR)] <- 0
```

## 4. Visualisasi Data dan Pengujian Korelasi

### Visualisasi Data menggunakan Scatterplot

```{r}
ggplot(FDR, aes(Profit, `Harga Saham`)) + geom_point(color = "green") + geom_smooth(method = "lm")
ggplot(FDR, aes(EPS, `Harga Saham`)) + geom_point(color = "blue") + geom_smooth(method = "lm")
ggplot(FDR, aes(BVE, `Harga Saham`)) + geom_point(color = "red") + geom_smooth(method = "lm")
```

### Visualisasi Data menggunakan Scatterplot untuk 1 Variabel Dependen dan 3 Variabel Independen

```{r}
ggplot(FDR, aes(y = `Harga Saham`)) + geom_point(aes(x = Profit, color = "Profit")) + geom_point(aes(x = EPS, color = "EPS")) + geom_point(aes(x = BVE, color = "BVE")) + labs(title = "Scatterplot Variabel Independen terhadap Variabel Harga Saham", y = "Harga Saham", x = "Nilai Variabel Independen")
```

### Pengujian Korelasi

#### a. Uji Korelasi Hubungan antara Variabel Harga Saham dengan Profit

```{r}
cor.test(FDR$Profit, FDR$`Harga Saham`, method = "pearson")
```

Berdasarkan uji korelasi hubungan antara variabel Harga Saham dan Profit menunjukkan bahwa terdapat hubungan positif yang signifikan antara Profit dan Harga Saham. Meskipun hubungan tersebut signifikan, nilai korelasinya masih tergolong rendah (0.3768753). Keberadaan hubungan positif menunjukkan bahwa ketika Profit meningkat, kemungkinan Harga Saham juga cenderung meningkat, dan sebaliknya.

#### b. Uji Korelasi Hubungan antara Variabel Harga Saham dengan EPS

```{r}
cor.test(FDR$EPS, FDR$`Harga Saham`, method = "pearson")
```

Berdasarkan uji korelasi bungan antara variabel Harga Saham dan EPS menunjukkan bahwa terdapat hubungan positif yang signifikan dan kuat antara EPS dan Harga Saham. Nilai korelasi yang tergolong cukup kuat (0.4782087) menunjukkan bahwa perubahan dalam EPS cenderung berkorelasi dengan perubahan dalam Harga Saham.

#### c. Uji Korelasi Hubungan antara Variabel Harga Saham dengan BVE

```{r}
cor.test(FDR$BVE, FDR$`Harga Saham`, method = "pearson")
```

Berdasarkan uji korelasi bungan antara variabel Harga Saham dan BVE menunjukkan bahwa terdapat hubungan positif yang signifikan antara BVE dan Harga Saham. Meskipun signifikan, nilai korelasi (0.3122) menunjukkan hubungan yang rendah antara kedua variabel.

## 5. Pemodelan menggunakan Regresi Liniear Berganda

```{r}
regresi <- lm(`Harga Saham` ~ Profit + EPS + BVE, data = FDR)
summary(regresi)
```

Dari hasil regresi linear berganda yang telah dilakukan, dapat disimpulkan bahwa variabel yang berpengaruh signifikan terhadap Harga Saham (Y) adalah variabel Profit (X1) dan EPS (X2). Hal ini ditunjukkan pada nilai p-value dari variabel EPS dan BVE yang menunjukkan kurang dari 0.05. Sedangkan, p-value dari variabel BVE (X3) lebih dari 0.05 yaitu sebesar 0.428 yang artinya tidak berpengaruh signifikan terhadap variabel Harga Saham (Y). Variabel X1, X2, dan X3 berpengaruh terhadap variabel Y sebesar 32.7%.

Model Regresi:

Y = 1056.87 + 0.63 X1 + 1.25 X2 - 0.01 X3

Harga Saham = 1056.87 + 0.63 x Profit + 1.25 x EPS - 0.01 x BVE

## 6. Melakukan Uji Normalitas Data

```{r}
ks.test(regresi$residuals, ecdf(regresi$residuals))
```

Berdasarkan uji normalitas data menunjukkan bahwa data berdistribusi normal karena nilai p-value lebih dari 0.05 yaitu sebesar 1. Dikarenakan nilai p-value yang tinggi, maka kita tidak memiliki bukti yang cukup untuk menolak hipotesis nol. Oleh karena itu, distribusi residu dari model regresi tidak berbeda secara signifikan dari distribusi kumulatif empiris yang diharapkan.

## 7. Melakukan Uji Autokorelasi

```{r}
dwtest(regresi)
```

Uji Dorbin-Watson untuk autokorelasi pada model regresi menunjukkan bahwa data telah memenuhi syarat autokorelasi karena p-value lebih dari 0.05 yaitu sebesar 0.87. Nilai DW sebesar 2.08 yakni berada di antara 0 dan 4. Nilai DW mendekati 2, yang menunjukkan bahwa ada sedikit indikasi autocorrelation pada residual. Nilai yang mendekati 0 mengindikasikan autokorelasi positif, sementara nilai yang mendekati 4 mengindikasikan autokorelasi negatif.

## 8. Melakukan Uji Homogenitas

```{r}
bptest(regresi, studentize = FALSE)
```

Berdasarkan uji homogenitas menunjukkan bahwa p-value sangat kecil yaitu kurang dari 0.05 yang artinya adanya bukti statistik yang cukup untuk menolak hipotesis nol, yang berarti kita memiliki indikasi bahwa ada heteroskedastisitas dalam kesalahan model.

## 9. Melakukan Uji Multikolinearitas

```{r}
vif(regresi)
```

Secara umum, hasil VIF menunjukkan bahwa tidak ada masalah multicollinearity yang signifikan antara variabel dalam model regresi. Meskipun terdapat beberapa indikasi multicollinearity pada variabel EPS dan BVE, nilainya masih di bawah ambang batas yang umumnya diterima.

## 10. Interpretasi Hasil Analisis terhadap Model

### Berapa persen kemampuan prediksi model regresi yang digunakan?

Dengan melihat nilai Multiple R-squared dalam melakukan uji regresi linear berganda menunjukkan bahwa seberapa baik variabel independen secara bersamaan dapat menjelaskan variasi dalam variabel dependen. Sehingga Multiple R-squared sebesar 32.7% dari variasi variabel dependen (Harga Saham) dapat dijelaskan oleh model regresi di atas.

### Variabel apa saja yang memiliki nilai prediksi paling besar terhadap Harga Saham?

Dengan melihat hasil uji regresi linear berganda menunjukkan bahwa interpretasi koefisien Profit sebesar 0.63, EPS sebesar 1.25, dan BVE sebesar -0.01.

Koefisien Profit sebesar 0.63 artinya dengan tetap mempertahankan nilai variabel EPS dan BVE, setiap peningkatan satu unit dalam Profit dikaitkan dengan peningkatan sekitar 0.63 unit dalam Harga Saham.

Koefisien EPS sebesar 1.25 artinya dengan mempertahankan nilai variabel Profit dan BVE, setiap peningkatan satu unit dalam EPS dikaitkan dengan peningkatan sekitar 1.25 unit dalam Harga Saham.

Koefisien BVE sebesar -0.01 artinya dengan mempertahankan nilai variabel Profit dan EPS, setiap peningkatan satu unit dalam BVE dikaitkan dengan penurunan sekitar 0.01 unit dalam Harga Saham. 

Hal ini dapat disimpulkan bahwa variabel yang memiliki nilai prediksi paling besar terhadap variabel Harga Saham adalah variabel EPS (Earning Per Share).

## 11. Kesimpulan Akhir

Model regresi dapat digunakan untuk memprediksi Harga Saham berdasarkan variabel Profit dan EPS karena dua variabel tersebut memiliki hubungan positif yang signifikan dengan variabel Harga Saham.

Korelasi yang signifikan antara variabel EPS dan Harga Saham menunjukkan adanya pengaruh kuat karena di antara tiga variabel independen yang diuji, variabel EPS yang memiliki nilai prediksi paling besar terhadap variabel Harga Saham.

Meskipun model memiliki kelebihan, perlu mempertimbangkan penanganan heteroskedastisitas pada kesalahan model.

Evaluasi lebih lanjut atau penyesuaian model dapat dilakukan untuk meningkatkan keandalan dan ketepatan prediksi.
